【裁判字號】    99,監宣,21
【裁判日期】    990702
【裁判案由】    監護宣告
【裁判全文】
臺灣苗栗地方法院民事裁定              99年度監宣字第21號
聲  請  人  甲○○
相  對  人  乙○○
關  係  人  楊春福
上列聲請人聲請監護宣告事件，本院裁定如下：
  主    文
宣告相對人乙○○（民國○○年○ 月○○日生，身分證統一編號：Ｚ0
00000000號）為受監護宣告之人。
選定聲請人甲○○（民國○○年○ 月○ 日生，身分證統一編號：Ｚ0
00000000號）為相對人乙○○之監護人。
選定關係人楊春福（民國○○年○ 月○○日生，身分證統一編號：Ｚ0
00000000號）為會同開具財產清冊之人。
程序費用新台幣壹仟元由受監護宣告之人負擔。
    理    由
一、按對於因精神障礙或其他心智缺陷，致不能為意思表示或受
    意思表示，或不能辨識其意思效果者，法院得因本人、配偶
    、四親等之親屬，最近1 年有同居事實之其他親屬、檢察官
    、主管機關或社會福利機構之聲請，為監護之宣告，民法第
    14條第1 項定有明文。次按，受監護宣告之人應置監護人；
    法院為監護之宣告時，應依職權就配偶、四親等內之親屬、
    最近1 年有同居事實之其他親屬、主管機關、社會福利機構
    或其他適當之人選定1 人或數人為監護人，並同時指定會同
    開具財產清冊之人；法院選定監護人時，應依受監護宣告之
    人之最佳利益，優先考量受監護宣告之人之意見，審酌一切
    情狀，並注意下列事項：一、受監護宣告之人之身心狀態與
    生活及財產狀況。二、受監護宣告之人與其配偶、子女或其
    他共同生活之人間之情感狀況。三、監護人之職業、經歷、
    意見及其與受監護宣告之人之利害關係。四、法人為監護人
    時，其事業之種類與內容，法人及其代表人與受監護宣告之
    人之利害關係，中華民國97年5 月2 日修正之民法第1110條
    、第1111條第1 項、第1111條之1 定有明文。
二、聲請人甲○○主張略以：聲請人為相對人乙○○之兄長，因
    相對人自幼罹患腦性麻痺及重度智能障礙，雖經送醫治療，
    仍不見起色，日常生活均仰賴他人照料，已因精神障礙或心
    智缺陷致不能為意思表示或受意思表示，或不能辨識其意思
    表示效果之程度，日常生活事務均無法自理，為此請求宣告
    相對人為受監護宣告之人，及選任聲請人甲○○為相對人之
    監護人等語，業據其提出與所述相符之戶籍謄本、殘障手冊
    等件為證。另本院於99年5 月26日上午10時30分許，至頭份
    為恭醫院實施鑑定程序，現場有為恭醫院鄧方怡醫師、聲請
    人甲○○等人在場，法官當場審驗相對人之心神狀況，相對
    人坐在輪椅上，並不自主搖動及四處張望，身材瘦小，下肢
    已有萎縮，對於法官之叫喚無反應。又經鑑定人鄧方怡醫師
    初步表示略以：依相對人之殘障手冊及92、94年病歷資料，
    診斷為重度及極重度智能不足，且無改善可能，已不能為意
    思表示或受意思表示，無須再進行其他檢測等語，此有本院
    99 年5月26日於為恭醫院所製作之勘驗筆錄附卷可稽。
三、嗣經上開醫師函覆精神鑑定報告書載明略以：相對人自幼有
    腦性麻痺及重度智能不足情形，不能說話、不能走路，需人
    餵食、洗澡、梳洗、處理大小便，日常生活均仰賴他人照顧
    ，未曾接受教育工作；相對人目前兩足變形，手腳捲曲，肌
    肉萎縮、身體僵硬，鑑定時由其兄長推輪椅進入，意識清楚
    ，外觀尚整潔，乏目光接觸，眼神呆滯，不能配合會談，態
    度疏離，情緒穩定，無言語表達或發聲，思考貧瘠，行為退
    縮，偶自笑，全身多處不自主運動。綜上述，相對人整體狀
    況已達重度智能不足，其目前無行為能力等語，此有為恭醫
    院99年5 月26日簡易精神鑑定報告書1 份在卷可參。綜觀上
    情，足認相對人確因精神障礙或其他心智缺陷，至不能為意
    思表示或受意思表示，或不能辨識其意思表示之效果之程度
    ，爰依法宣告相對人為受監護宣告之人。
四、茲審酌相對人未結婚無配偶，父親楊水業已亡故，母親楊張
    秋妹已屆78歲高齡，無法負荷監護人乙職，核聲請人甲○○
    為相對人之兄長，乃相對人最近之親屬，於聲請狀上表示願
    意負起將來照顧相對人之責任，而相對人母親楊張秋妹及兄
    弟姊妹楊春福、楊中進、楊桂蘭、楊玉梅等人亦出具同意書
    表示贊同由聲請人甲○○擔任相對人之監護人，目前相對人
    之醫療照顧亦無疏忽不當之處，此有戶籍謄本、親屬系統表
    可資證明。另參酌楊春福為受監護宣告人乙○○之三哥，同
    意擔任會同開具財產清冊之人，爰依上揭規定，指定楊春福
    為會同開具財產清冊之人。
五、末按，監護人於執行有關受監護人之生活、護養療治及財產
    之職務時，應尊重受監護人之意思，並考量其身心狀況與生
    活狀況；監護開始時，監護人對於受監護人之財產，應依規
    定會同本院選定開具財產清冊之人，於2 月內開具財產清冊
    ，並陳報法院；於前條之財產清冊開具完成並陳報法院前，
    監護人對於受監護人之財產僅得為管理上必要之行為；監護
    人對於受監護人之財產，非為受監護人之利益，不得使用、
    代為或同意處分；監護人代理受監護人購置或處分財產，或
    就其居住之建築物或基地出租、供他人使用或終止租賃，非
    經法院許可，不生效力；新修正民法第1112條、第1113條准
    用第1099條、第1099-1、第1101條第1 項及第2 項之規定甚
    明，請參照辦理。
六、依非訟事件法第608條第1項，裁定如主文。
中    華    民    國    99    年     7    月    2     日
             家事法庭     法  官  李麗萍
以上為正本係照原本作成。
如不服本裁定關於選定監護人及指定會同開距財產清冊之人等部
分，應於送達後10日內向本院提出抗告狀，並應繳納抗告費新臺
幣1000元；其餘關於宣告監護部分，不得抗告。
中    華    民    國    99    年     7    月    2     日
                          書記官  曾建和

司法院資訊處製作；財團法人民間司法改革基金會備份。
